【裁判字號】    90,交聲,554
【裁判日期】    900702
【裁判案由】    違反道路交通管理處罰條例聲明異議
【裁判全文】
臺灣臺北地方法院交通事件裁定                    九十年度交聲字第五五四號
    異議人即
    受處分人  甲○○○企業管理
              顧問有限公司    設：台北市中山區○○○路○段一二一號三樓之一
    代表人    何似蘭
右列受處分人因違反道路交通管理處罰條例案件，對於台北市交通事件裁決所中華民
國九十年四月二十三日所為之處分（原處分案號：北市裁三字第車裁二二－一Ａ00
00000號），聲明異議，本院裁定如左：
    主      文
原處分撤銷。
甲○○○企業管理顧問有限公司不罰。
    理      由
一、按法院受理交通事件，準用刑事訴訟法之規定，道路交通管理處罰條例（民國九
    十年一月十七日總統修正公之道路交通管理處罰條例部分條文，其施行日期依同
    條例第九十三條規定須由行政院以命令定之，而行政院係於九十年四月三日以台
    九十交字第０一九三一七號令發布修正後之該條例自九十年六月一日起施行，故
    以下所述及之本條例，如無特別註明，乃係修正生效後之新法，而於敘述上如係
    九十年一月十七日修正，同年六月一日生效施行前之該條例，則會在該條例下加
    註【舊法】以資辨明，惟本件以下所述及之道路交通管理處罰條例第八十九條規
    定並未在該條例於九十年一月十七日公布時，作任何之修正，故本件以下所稱之
    該條例第八十九條，即無區分新舊法之必要，先予敘明）第八十九條前段定有明
    文，是最高法院七十六年台上字第四九八六號判例「認定犯罪事實所憑之證據，
    雖不以直接證據為限，間接證據亦包括在內，然而無論直接證據或間接證據，其
    為訴訟上之證明，須於通常一般之人均不致有所懷疑，而得確信其為真實之程度
    者，始得據為有罪之認定，倘其證明尚未達到此一程度，而有合理之懷疑存在而
    無從使事實審法院得有罪之確信時，即應由法院為諭知被告無罪之判決。」所揭
    示刑事訴訟法上法院認定事實之最重要原則之一－即認定被告有罪，就該有罪事
    實不能有任何之合理懷疑存在（beyond the reasonable doubt）之原則於法院
    審理行為人違反道路交通管理處罰條例案件時，當有其適用，易言之，法院於審
    行為人違反道路交通管理處罰條例案件，當踐行完畢調查證據之程序後，為事實
    之認定時，如就原處分機關所認定之行為人違規之事實仍有合理之訴訟上懷疑，
    而無法百分之百確信行為人確有該當於道路交通管理處罰條例各該處罰條文之構
    成要件事實時，此際即應依訴訟上之待證事實「倘有懷疑，則從被告之利益作解
    釋」（in dubi opro reo）之證據法則，作對受處分人有利之認定。
二、本件原處分機關認受處分人即異議人甲○○○企業管理顧問有限公司（以下稱中
    西公司）於八十九年十月二十日下午三時五十分許，將其所有之ＢＤ－三八二三
    號自用小客車停放在台北市中正區○○○路道路上之之公有收費停車場，因未依
    規定繳費，經台北市停車管理處（以下稱停管處）以受處分人有違反道路交通管
    理處罰條例第五十六條第一項第十款（舊法）汽車駕駛人在道路收費停車處所停
    車，不依規定繳費規定之行為掣單舉發，嗣將舉發通知單送達於受處分人後，受
    處分人雖向舉發單位即停管處提出申訴，惟未向該處告知該部汽車於前開時地之
    實際駕駛人，經停管處調查結果，仍認受處分人所有前開車號汽車有前開違規行
    為，原處分機關乃依前揭道路交通管理處罰條例第五十六條第一項第十款（舊法
    ）、第八十五條第三項「本條例關於車輛駕駛人之處罰，如應歸責於車輛所有人
    者，處罰車輛所有人。」規定於九十年四月二十三日從輕裁處異議人罰鍰六百元
    。
三、訊據受處分人代表人何似蘭固不否認有於前開時地將前開車號汽車停放於前述地
    點等事實，核與停管處之巡場管理員顏梅珠於本院九十年六月二十七日調查時所
    供稱其係看到前開車號汽車停放於前述地點，方填具繳費單夾在該部汽車之雨刷
    上之情節相符，惟堅決否認有任何違反道路交通管理處罰條例之行為，辯稱：我
    並沒有收到補費通知單，我有收到，我一定會去繳等語，經查：
    台北市○○路邊停車收費制度，因限於電子停車收費器之未普遍裝設，故絕大多
    數之路邊停車收費，均須以人工方式，由管理員以手抄寫車號及停車時間於停車
    繳費通知單後，將該張停車繳費通知單夾於汽車之雨刷上，而使停車之駕駛人得
    以知悉其應繳若干之停車費，此種通知人民繳納停車費之方式固極為便利，惟因
    該張繳費通知單係夾於汽車之雨刷上，而斯時汽車又停放於路邊，吾人實在無法
    於訴訟上可以確定當車主回到其停車處所時，其一定可以看到該張繳費單，蓋該
    張繳費單有可能因為風雨而遭吹落，更有甚者亦有可能為他人惡作劇所取走，此
    時停車之車主即不會看到該張繳費通知單，當然於有者種情況發生時，在「道德
    上」吾人固可要求汽車駕駛人應前往路邊之停車收費管理崗亭向管理員詢問其停
    車之處所適才有無管理員開立過繳費通知單，惟衡諸法律面及現實面探究此一問
    題，實均誠屬困難，先就法律層面而言，並無任何法律要求人民遇有上述情況應
    為如上述高道德標準之處置，另就現實層面而言，汽車駕駛人如何去正確找到管
    理其停車位置之崗亭，縱其能發現正確之崗亭，以現行路邊巡場管理員人數之眾
    多及多數時間均在路邊巡場開單，且每位巡場員每日開單之路段均不同（此為本
    院審理案件之職務上知悉事項），又何能苛責駕駛人去找到開單之管理員？當然
    原處分機關會謂如按照此一推論，豈不每位駕駛人均可執未收到繳費通知單為抗
    辯而拒繳停車費，惟如前所述，當夾於汽車雨刷上之繳費通知單有可能因為風雨
    吹落或為他人惡作劇取走致無法送達到駕駛人之訴訟上合理懷疑無法排除以前，
    又無任何積極證據可以證明當駕駛人回到停車位時，該張繳費單一定還在汽車之
    雨刷上，本院自不能遽認該張繳費通知單確已由駕駛人親自收受（其實本院最後
    作如此之選擇，在心證之形成過程中恆在國家權益與人民權利二者間孰重為徘徊
    ，惟最終慮及其實國家並不能僅以行政上之便利為由，而去讓人民負擔一個無法
    確定送達之風險，而做如上之判斷，當然本院做如是之判斷，亦有如下對現行路
    邊停車收費制度之改進建議，用供原處分機關參考－透過修法手段，於法律明文
    強制要求駕駛人於路邊停車後需自行前往收費崗亭繳費取得停車憑證後，將該憑
    證置放於車內明顯之處，如駕駛人未繳費或停車超過繳費時間，由巡場人員發現
    ，即馬上以拍照之方式採證並立即開單告發，並將舉發通知單以掛號郵寄駕駛人
    。而在法律未修正前，為防杜有心之人藉此規避停車費之繳納，當遇有此種情況
    發生，停車管理處即應將執此理由而未繳費汽車之車號建檔列管，並統計車主執
    此理由抗辯之次數，當可作為法院對於駕駛人供述信憑性之佐證參考資料），自
    應作對受處分人有利之認定，認其所為上開辯解為屬可採。
四、綜上所述，原處分機關所認定受處分人有前開違反道路交通管理處罰條例之違規
    事實，於訴訟上並未有任何積極證據可以證明受處分人之代表人回到其所停車位
    置時，該張繳費通知單一定還在其所停放汽車之雨刷上，且益無積極證據足以證
    明受處分人有接獲該停車繳費通知單而不依規定繳費之違規行為，受處分人代表
    人辯稱其並未看到繳費通知單，故方未繳費乙節，尚非不可採信，此外復查無其
    他積極證據足以證明受處分人有原處分機關所認定之前開違規行為，自應作對受
    處分人有利之認定，原處分機關不察，遽對受處分人為前開裁決，即難認為允當
    ，應認受處分人之異議為有理由，自應由本院將原處分撤銷，改諭知受處分人不
    罰，以資適法。
據上論斷，應依道路交通案件處理辦法第二十條前段，裁定如主文。
中      華      民      國    九十      年      七      月      二      日
                                      臺灣臺北地方法院交通法庭
                  法  官  葉  建  廷
右正本證明與原本無異。
如不服本裁定，應於裁定送達後五日內向本院提出抗告狀。
                                          書記官  許  婉  如
中      華      民      國    九十      年      七      月      二      日


司法院資訊處製作；財團法人民間司法改革基金會備份。
